臺灣臺北地方法院民事判決
110年度訴字第5322號
原      告  邱柏富  


訴訟代理人  徐明水律師
被      告  鍾美珍  




訴訟代理人  朱光仁律師
上列當事人間請求損害賠償事件，本院於民國111年3月17日言詞
辯論終結，判決如下：
　　主　    文
被告應給付原告新臺幣壹拾參萬捌仟肆佰伍拾陸元，及自一百一
十年五月十五日起至清償日止，按週年利率百分之五計算之利息
。
原告其餘之訴駁回。
訴訟費用由被告負擔二分之一，餘由原告負擔。
本判決原告勝訴部分得假執行。但被告如以新臺幣壹拾參萬捌仟
肆佰伍拾陸元為原告預供擔保，得免為假執行。
原告其餘假執行之聲請駁回。
    事實及理由
壹、程序事項：按訴狀送達後，原告不得將原訴變更或追加他訴
    ，但請求之基礎事實同一、擴張或減縮應受判決事項之聲明
    者，不在此限，民事訴訟法第255條第1項第2、3款分別定有
    明文。本件原告起訴時訴之聲明為：被告應給付原告新臺幣
    （下同）76萬1,246元（見北司調卷第9頁），並於民國110
    年10月8日以準備狀變更聲明為：㈠被告應將臺北市○○路000
    巷00號7樓之1（下稱系爭7樓建物）之漏水情形予以排除，
    修復至不漏水狀態。㈡被告應給付原告76萬1,246元，及自起
    訴狀繕本送達翌日起至清償日止，按年息5％計算之利息，並
    就聲明第㈠項增加以民法第191條第1項、第767條第1項中段
    為請求權基礎（見本院卷第85頁）。原告再於111年2月25日
    以減縮訴之聲明狀變更聲明為：被告應給付原告24萬6,654
    元，及自起訴狀繕本送達翌日起至清償日止，按年息5％計算
    之利息（見本院卷第131頁），核原告上開所為，係本於其
    主張系爭7樓建物漏水乃因被告所有同號8樓之1建物（下稱
    系爭8樓建物）所致，應修繕漏水及賠償原告住宿費用、交
    通費用、清空家具物品搬遷費用、家具倉儲費用之同一基礎
    事實所為，並為減縮訴之聲明，揆諸前開規定，原告所為訴
    之變更，應予准許。
貳、實體事項：
一、原告主張：
　㈠被告於110年1月25日違反建築物室內裝修管理辦法第22條，
    於其所有系爭8樓建物未申請裝修許可證逕行裝潢修繕，於
    同年2月19日造成原告所有系爭7樓建物之客廳天花板漏水及
    臥室天花板碎裂，經原告反應後，被告雖一度透過即訴外人
    包商笙生室內裝修有限公司董事即訴外人陳國生同意原告索
    賠，惟事後未能全數履行並持續施工造成損害持續擴大，並
    致系爭7樓建物兩間臥室於同年3月5日亦開始漏水及產生白
    色粉狀結晶物飄散空中，且原告亦因之罹患嚴重過敏性鼻炎
    ，故被告違規施工情節造成原告需支出房屋頂板修繕費用13
    萬8,456元、修繕期間預計為15個工作日，約估為3週，期間
    因系爭7樓建物漏水嚴重無法居住，原告需暫居他處支出住
    宿費及3週內往來工作與居住地之往來交通費依序為5萬9,59
    8元、7,200元、屋內物品數量估計需8趟搬遷作業，每趟需
    支出3,300元，故此部分為2萬6,400元，另搬遷後之物品家
    具需為倉儲費用為1萬5,000元，以上合計為24萬6,654元。
    爰依民法第184條第1項前段、後段及第2項、第191條第1項
    、第767條第1項中段之規定提起本件訴訟等語。
　㈡並聲明：被告應給付原告24萬6,654元，及自起訴狀繕本送達
    翌日起至清償日止，按年息5％計算之利息
二、被告則以：系爭7樓建物縱有何破損情形，亦係被告於109年
    12月30日購入系爭8樓建物前已因年久失修所導致，與被告
    是否為裝潢無關；且原告亦未實際支出上開數額，自難認屬
    原告實際損害等語置辯。並聲明：1.原告之訴駁回。2.如受
    不利益判決，願供擔保請准宣告免為假執行。
三、查系爭7樓建物為原告與其母親即訴外人邱薛伍梅共有，應
    有部分2分之1之，被告為系爭8樓建物應有部分全部之所有
    權人等情，有系爭7樓、8樓建物登記謄本（見北司調卷第71
    、73至75頁）、系爭7樓建物全戶戶籍謄本（見北司調卷第6
    9頁）在卷可稽，是此部分堪信為真實。
四、原告主張系爭7樓建物漏水係因被告所有之系爭8樓建物所致
    ，並致原告受有修繕費用13萬8,456元、修繕期間需暫居他
    處支出住宿費及3週內往來工作與居住地之往來交通費依序
    為5萬9,598元、7,200元、屋內物品搬遷費及倉儲費2萬6,40
    0元、1萬5,000元，合計為24萬6,654元之損害等情，為被告
    所否認，並以前詞置辯。是本件之爭點為：㈠系爭7樓建物漏
    水是否為被告所有之系爭8樓建物所致？㈡如是，原告請求各
    項目、數額之損害賠償，是否有據？茲析述如下：
　㈠系爭7樓建物漏水是否為被告所有之系爭8樓建物所致？
　1.經查，兩造曾同意將本件漏水事項由本院擇取臺灣省結構工
    程技師公會為鑑定機關，送請該會鑑定漏水成因，經該會11
    1年1月13日之鑑定報告書（下稱系爭報告）確認系爭7樓建
    物主臥室及臥室一頂版確實有滲漏水現象，並研判系爭8樓
    建物為室內裝修施工振動有可能造成系爭7樓建物頂版產生
    裂縫而澆水會造成水分經過裂縫或原有孔隙滲留到系爭7樓
    建物頂版造成滲漏現象，故與被告就系爭8樓建物於110年1
    月25日進行室內裝修施工有關；且其中客廳部分滲漏水時間
    係自系爭8樓建物開始室內裝修施工後才產生，主臥室與臥
    室一之頂版因有白華現象及乳白色粉狀、晶狀、黑褐色班點
    產生，故系爭8樓建物於交屋前，系爭7樓頂版微滲漏業已形
    成，並有水分長期滲漏才會產生，且系爭8樓建物開始施工
    後，因施工振動與澆水造成系爭7樓建物頂版保護層剝落，
    造成保護層剝離、滲水現象、油漆剝落、鋼筋鏽蝕等情，有
    系爭報告存卷可參（見系爭報告第6至7頁），且參諸名稱為
    「施工公告」，並記載「2月17日至4月30日期間系爭8樓建
    物施工期間造成不便敬請見諒，如有問題請聯絡：0000000X
    XX陳先生」（見北司調卷第85頁），被告亦自認確實有自11
    0年2月17日開始施工一節（見本院卷第103頁），足見被告
    確實曾就系爭8樓建物進行裝修，且縱上開鑑定報告記載系
    爭8樓建物裝修時間為110年1月25日，與上開公告記載日期
    不同，然此尚不影響系爭8樓建物確實有進行裝修並因裝修
    振動影響系爭7樓建物於110年2月17日後迄今持續有滲漏水
    現況之事實；且兩造對於系爭報告亦無爭執意見（見本院卷
    第137頁），堪信系爭報告所示系爭7樓建物之漏水原因，係
    因系爭8樓建物裝修振動所致一節，應甚明確。
　㈡如是，原告請求各項目、數額之損害賠償，是否有據？茲析
    述如下：　
　1.按因故意或過失，不法侵害他人之權利者，負損害賠償責任
    ，民法第184條第1項前段定有明文。又土地上之建築物或其
    他工作物所致他人權利之損害，由工作物之所有人負賠償責
    任，民法第191條第1項前段亦有明文。另專有部分、約定專
    用部分之修繕、管理、維護，由各該區分所有權人或約定專
    用部分之使用人為之，並負擔其費用，公寓大廈管理條例第
    10條第1項亦規定甚明。再者，負損害賠償責任者，除法律
    另有規定或契約另有訂定外，應回復他方損害發生前之原狀
    。因回復原狀而應給付金錢者，自損害發生時起，加給利息
    。第1項情形，債權人得請求支付回復原狀所必要之費用，
    以代回復原狀，民法第213條定有明文。經查，兩造分別所
    有之系爭7、8樓建物固屬區分所有之公寓大廈建築，然系爭
    7樓建物之漏水確係因系爭8樓建物專有部分所致，業如前述
    ，自應由系爭8樓建物所有權人即被告就該建物之設置管理
    欠缺對原告負損害賠償責任。
　2.經查：
　　⑴就原告主張修繕費用13萬8,456元部分：系爭報告就系爭7
      樓建物漏水情形，係以為頂版粉刷層或油漆剝落之修復，
      需刮除滲水受損面及剝落油漆位置，表面風乾處理，再進
      行防水粉刷，續以油漆面層及天花板、燈具等復原作業，
      及對於頂版混凝土保護層脫落致鋼筋外露鏽蝕部分，應先
      將鋼筋除鏽，再予以防鏽處理，最後以環氧樹脂砂作保護
      層處理，上述工項、工法共計需13萬8,456元等情，有系
      爭報告附卷可查（見系爭報告第7至8頁、附件八），是原
      告主張此部分應由被告賠償修繕費用13萬8,456元作為回
      復原狀所必要之費用，自屬有據。
　　⑵就原告主張修繕期間需暫居他處支出住宿費及3週內往來工
      作與居住地之往來交通費依序為5萬9,598元、7,200元、
      屋內物品搬遷費及倉儲費2萬6,400元、1萬5,000元部分：
　　　①系爭報告固以「進行修繕期間，因有施工灰塵及施工噪
        音等，建議原告另行租屋暫居，室內物品如固定家具及
        大型家具不易搬遷者，建議採用保護膜貼覆保護，其他
        物品及貴重物品建議清空，修繕工程作業時間含前製作
        業即修復作業預估為15個工作天」等節（現系爭報告第
        8頁）。
　　　②然原告僅提出訂房資訊（見北司調卷第37頁），欲證明
        其需支出另行租屋居住費用，惟原告自述其已於110年4
        月1日搬遷至彰化縣居住（見北司調卷第11頁），而上
        開訂房資訊顯示之飯店位置則位於臺北市○○區○○街00號
        ，顯與原告主張需賃屋居住之情節截然不同，且原告亦
        未提出已因系爭7樓建物漏水情形嚴重或進行修繕之相
        關證據，自難認原告已受有此部分損失。
　　　③又原告主張之往來工作地與賃居地交通費部分，雖提出
        臺灣計程車車資試算器（見北司調卷第39頁），該表顯
        示預估自萬華區昆明街46號至同區萬大路533號之車資
        為200元，然原告既未舉證證明其已賃居於萬華區昆明
        街46號，且何以往來上開二址有搭乘計程車之必要等節
        ，尚無從認原告此部分主張為可採。
　　　④另關於搬遷、倉儲費用部分，原告雖提出康福貨運有限
        公司之收費資料、摩爾空間之倉儲租金資料（見北司調
        卷第39、41頁）為據；然系爭報告已清楚記載室內大型
        家具不易搬遷者，建議採用保護膜貼覆保護，即尚可暫
        留原址，則原告自有將其他物品以相同方式保護後暫留
        原址之可能，自難認原告有將系爭7樓建物家具全數搬
        遷後再為倉儲之必要，更遑論原告亦未舉證證明系爭7
        樓建物內現有家具數量為若干，委請搬家業者搬遷預估
        索費或實際支出費用為若干，必要搬遷且需倉儲之家具
        物件為若干，顯見原告就此部分之損害範圍均未舉證以
        實其說，自難認此部分主張為可採。
五、綜上所述，系爭7樓建物漏水確實係因被告所有系爭8樓建物
    所致，且原告請求被告給付系爭7樓建物回復原狀之修繕必
    要費用13萬8,456元作為損害賠償，亦屬有據；至原告其他
    損害項目、數額則不可採。從而，原告依民法第191條第1項
    前段之規定，請求被告給付13萬8,456元，及自以起訴狀繕
    本送達被告為催告之翌日即110年5月15日起（見北司調卷第
    47頁）至清償日止，按年息5％計算之利息，為有理由，應予
    准許。逾此部分之請求，則無理由，應予駁回。又本判決所
    命被告給付之金額未逾50萬元，本院就原告勝訴部分，應依
    民事訴訟法第389條第1項第5款之規定，依職權宣告假執行
    。就此部分，被告聲請供擔保免為假執行，經核與法律規定
    相符，爰酌定相當擔保金宣告之。
六、本件事證已臻明確，兩造其餘主張攻擊防禦方法，經本院斟
    酌後，認與判決結果不生影響，爰不予以一一論述，附此敘
    明。
七、據上論結：本件原告之訴為一部有理由、一部無理由。依民
    事訴訟法第79條、第389條第1項第5款、第392條第2項，判
    決如主文。
中　　華　　民　　國　　111 　年　　3 　　月　　17　　日
                  民事第七庭    法  官    陳彥君 
以上正本係照原本作成。
如對本判決上訴，須於判決送達後20日內向本院提出上訴狀。如
委任律師提起上訴者，應一併繳納上訴審裁判費。
中　　華　　民　　國　　111 　年　　3 　　月　　17　　日
                                書記官　　吳昭誼